【裁判字號】    96,重訴,745
【裁判日期】    970516
【裁判案由】    清償借款
【裁判全文】
臺灣臺北地方法院民事判決             96年度重訴字第745號
原      告  中華商業銀行股份有限公司
法定代理人  丁○○○○○○○○.
訴訟代理人  己○○
訴訟代理人  郭疆平律師
被      告  丙○○
訴訟代理人  鄧敏雄律師
上列當事人間清償借款事件，本院於民國九十七年五月五日言詞
辯論終結，判決如下：
    主  文
原告之訴及假執行之聲請均駁回。
訴訟費用由原告負擔。
    事實及理由
一、本件原告起訴主張訴外人乙○○邀同訴外人王婉華、辛文麗
    為連帶保證人，於民國九十一年四月四日簽定借據一紙，向
    原告借款共計新台幣（下同）一千萬元，另於九十二年八月
    十八日約定將上開連帶保證人王婉華、辛文麗更換為被告及
    訴外人甲○○，並於九十三年六月十七日與原告協議將還款
    期限延長，即自九十一年五月十七日起至九十六年五月十七
    日為止，期間五年，約定按月付息，本金到期一次清償，雙
    方並簽定放款（增補）借據。詎債務人自九十五年八月十七
    日起即未依約還款，依據增補借據約款第三條之約定，視為
    全部到期，迄今尚積欠本金一千萬元尚未清償，迭經原告催
    討無效，被告為連帶保證人，原告爰本於上開借貸關係與連
    帶保證關係，為訴之聲明：被告應給付一千萬元及如附表所
    示之利息與違約金，並陳明願供擔保，請准宣告假執行。
二、被告則辯稱伊並未向原告表示願意擔任訴外人乙○○對原告
    上開借款債務之連帶保證人，亦未於原告所提出之增補借據
    上簽名及蓋章，被告對於原告並無原告所主張之上開債務，
    原告請求被告給付上開本金與利息及違約金，均為無理由，
    爰為答辯聲明：原告之訴駁回，如受不利判決，願供擔保請
    准宣告免假執行。
三、按當事人主張有利於己之事實者，就其事實有舉證之責任，
    民事訴訟法第二百七十七條前段有明文規定。因此，原告主
    張被告為上開債務之連帶保證人，然為被告所不承認，則依
    據上開關於舉證責任之法文規定，原告對於上開主張，即應
    舉證之責任。而原告就其上開主張，雖提出以被告名義所簽
    訂之九十二年八月十八日約定書及保證書、與九十三年六月
    十七日之增補借據各一份為證，並聲請訊問證人即原告銀行
    辦理上述九十二年間更換保證人一事之承辦人戊○○與對保
    人庚○○。經查：
（一）原告就其上開主張，固提出前揭文書以為證據，然為被告
      否認其真正，按私文書應由舉證人證其真正。但他造於其
      真正無爭執者，不在此限，民事訴訟法第三百五十七條有
      明文規定。是原告就上開文書之真正，即應負舉證之責任
      ，而原告雖然聲請本院囑託法務部調查局就上開文書其上
      被告名義簽名之真正為鑑定，然依據法務部調查局之鑑定
      結果即「（一）中華商業銀行92.8.18約定書、保證書及
      93.6.17 增補借據原本各1紙；其上『丙○○』簽名筆跡
      依鉛筆標示分別編為甲1、甲2類筆跡；（二）丙○○當庭
      筆跡原本1紙、92.11.9借據原本2紙、中華民國護照原本1
      本、台灣居民來往大陸通行證原本2本；其上『丙○○』
      簽名筆跡均編為乙類筆跡，經鑑定結果認，甲1、甲2類筆
      跡均與乙類筆跡筆劃特徵不同」等情，有該局九十七年一
      月二十三日調科貳字第09700024860號鑑定書一份在卷可
      稽。是上開文書即難以認定為被告所簽而為有利於原告之
      認定。
（二）證人戊○○、庚○○雖然均到庭證稱親見被告於上開九十
      二年約定書及保證書上簽名並核對身份證等語，然上開文
      書被告名義之簽名，並非被告所簽，前已述及，則證人戊○○、庚○○之上述證詞即屬難以採信。
四、綜上所述，原告所提出之上開證據，均不足以證明被告為上
    開債務之連帶保證人，是原告本於連帶保證契約關係，請求
    被告給付上述本金與利息及違約金，為無理由，不能准許。
    又原告之訴既經駁回，其假執行之聲請即失所附麗，應併予
    駁回。
五、本案事證已臻明確，兩造其餘攻擊與防禦方法，經核均與本
    案判決結果無影響，爰不一一審酌。至裁判費部分，原告雖
    主張其原本具狀對被告撤回本件訴訟，然被告並未同意，故
    依據民事訴訟法第八十一條規定應由被告負擔全部訴訟費用
    等語。惟按原告於判決確定前，得撤回訴之全部或一部，但
    被告已為本案之言詞辯論者，應得其同意，民事訴訟法第二
    百六十二條第一項有明文規定，此乃保護被告因應訴而取得
    之消極的確定利益所設之規定。因此，被告辯稱為避免原告
    另行提起同一之訴，故為取得確定勝訴判決，遂不同意原告
    撤回起訴等語，經核與上開法文之規定，並無不合，難謂被
    告之行為，非為伸張或防衛權利所必要，故原告上述主張，
    為本院所不採。
據上論結，本件原告之訴為無理由，依據民事訴訟法第七十八條
，判決如主文。
中    華    民    國  九十七    年    五    月  十六  日
                  民事第四庭    法  官  匡偉
以上正本係照原本作成
如對本判決上訴，須於判決送達後二十日內向本院提出上訴狀
中    華    民    國  九十七    年    五    月  十六  日
                                書記官  陳莉庭


司法院資訊處製作；財團法人民間司法改革基金會備份。
